臺灣桃園地方法院民事判決
110年度訴字第1617號
原      告  徐躍淵  

訴訟代理人  袁曉君律師
被      告  謝一璘  
上列當事人間請求清償債務等事件，於民國111年3月14日辯論終
結，本院判決如下：
    主      文
被告應給付原告新臺幣壹佰零陸萬零捌佰元，及自民國一一○年
十一月五日起至清償日止，按週年利率5％計算之利息。
訴訟費用由被告負擔。
本判決第一項於原告以新臺幣叁拾陸萬元為被告供擔保後，得假
執行。但被告如以新臺幣壹佰零陸萬零捌佰元為原告預供擔保後
，得免為假執行。
    事實及理由
壹、程序部分：
　　按訴狀送達後，原告不得將原訴變更或追加他訴。但擴張或
    縮減應受判決事項之聲明者，不在此限，民事訴訟法第255
    條第1項第2款定有明文。查，原告起訴時聲明為「（一）被
    告應給付原告新臺幣（下同）1,660,800元，及自起訴狀繕
    本送達翌日起至清償日止，按週年利率5％計算之利息。（二
    ）願供擔保，請准宣告假執行。」有民事起訴狀在卷可參（
    見本院卷第3頁）；嗣於民國111年3月14日言詞辯論期日當
    庭變更聲明為「（一）被告應給付原告1,060,800元，及自
    起訴狀繕本送達翌日起至清償日止，按週年利率5％計算之利
    息。（二）願供擔保，請准宣告假執行。」有111年3月14日
    言詞辯論筆錄在卷可參（見本院卷第228頁），核原告所為
    聲明之變更，係屬縮減應受判決事項之聲明，與前開規定核
    無不合，應予准許。
貳、實體部分：
一、原告主張：伊與被告為普通朋友，與被告協議投資開店，被
    告說需要一台汽車，並欲購買一台品牌為LEXUSRX350車牌號
    碼000-0000自小客客車之二手汽車（下稱系爭車輛），總價
    為1,775,000元，因被告當時未有固定工作，無薪資證明，
    無法貸款，遂要求伊先借貸60萬元做為購買系爭車輛之頭期
    款，並以伊之名義另向台新銀行辦理汽車貸款120萬元（60
    期，每期22,100元），雙方並協議由被告使用管領系爭車輛
    ，系爭車輛之頭期款為被告向伊借貸，汽車貸款亦由被告按
    時繳交每期汽車貸款。然被告以伊之名義購買系爭車輛並以
    伊之名義辦理上開汽車貸款後，被告僅繳納12期貸款即未再
    繳納，其餘48期款項共計1,060,800元（下稱系爭貸款），
    因伊係貸款名義人，因此剩餘系爭款項均由伊代墊繳納，且
    目前仍在清償中。就被告以伊之名義向台新銀行辦理貸款，
    兩造應成立借名契約關係，而因被告未按時給付貸款，導致
    伊須代墊系爭款項，爰類推適用民法第546條第1項，並依第
    412條第1項規定請求被告應清償債務等語。並聲明：（一）
    被告應給付原告1,060,800元，及自起訴狀繕本送達翌日起
    至清償日止，按週年利率5％計算之利息。（二）願供擔保，
    請准宣告假執行。
二、被告則以：當初係以原告名義購買系爭車輛是1,775,000元
    ，頭期款約60萬元，由原告借貸予伊，再由伊以現金60萬元
    交給車商，當時並沒有簽立借據，伊認為是原告要追求伊所
    以要送伊。貸款金額為120萬元，伊於使用系爭車輛的期間
    ，貸款係由伊繳納，約由108年1、2月份購買，繳納至同年1
    2月，而頭期款60萬元部分，伊已有簽本票給原告，也已經
    有判決下來（109年司票字第4422號本票裁定），且系爭車
    輛已經交還給原告等語已資抗辯。並聲明：（一）原告之訴
    及假執行均駁回。（二）如受不利之判決，願提供擔保請准
    宣告免為假執行。
三、兩造不爭執事項：
（一）系爭車輛總價為1,775,000元，係登記於原告名下，並由
      原告借貸頭期款60萬元予被告，且以原告名義向台新銀行
      貸款120萬元（本院卷第226頁）。
（二）貸款120萬元，共分期60期，已由被告繳納12期貸款費用
      ，剩餘48期，每期22,100元，共計1,060,800元（本院卷
      第227頁）。
四、本院得心證之理由：
　　原告主張兩造就系爭車輛成立借名登記關係，將系爭汽車登
    記為原告所有，借用原告之名義辦理汽車貸款，而為被告代
    墊系爭款項，故類推適用民法第546條第1項委任之規定，請
    求被告給付原告代被告所墊付系爭車輛之汽車貸款等節，惟
    為被告所否認，並以前詞置辯。是本院應審究者厥為：（一
    ）兩造間是否成立借名登記關係？（二）原告類推適用民法
    第546條第1項規定，請求被告應償還如墊付款項，有無理由
    ？（三）如無理由，原告得否依附負擔贈與契約之法律關係
    ，請求被告償還系爭款項？茲分述如下：
（一）按稱借名登記，謂當事人約定一方將自己之財產以他方名
      義登記，而仍由自己管理、使用、處分，他方允就該財產
      為出名登記之契約。倘其內容不違反強制、禁止規定或公
      序良俗者，應賦與無名契約之法律上效力，並類推適用民
      法委任之相關規定。又受任人因處理委任事務，支出之必
      要費用，委任人應償還之，並付自支出時起之利息，民法
      546條第1項定有明文。另按請求將來給付之訴，以有預為
      請求之必要者為限，得提起之，民事訴訟法第246條定有
      明文。故凡居於未來履行狀態有實現給付之必要者，均可
      先行提起將來給付之訴。又按分期履行之債務，一部分已
      到期而未履行，對未到期部分，如有到期不履行之虞，原
      告得對此未到期部分，提起將來給付之訴，但不得請求法
      院就債務人未到期部分，為現在給付之判決，否則債務人
      之期限利益，將因債權人即原告提起給付之訴而被剝奪（
      最高法院96年度台上字第1305號裁判意旨可資參照）。
（二）經查：系爭車輛總價為1,775,000元，係登記於原告名下
      ，並由原告借貸頭期款60萬元予被告，且以原告名義向台
      新銀行貸款120萬元，並由被告繳納前12期款項，剩餘48
      期款項，每期22,100元，共計1,060,800元，有原告提出
      之Line對話紀錄、桃園府前存證號碼000052號存證信函、
      桃園地方檢察署檢察官不起訴處分書等件影本在卷可參（
      本院卷第7至11頁、第29至35頁、第131至135頁），且為
      被告所不爭執。再者，系爭車輛之貸款應由何人繳納，被
      告亦不爭執由其繳納（本院卷第175至176頁），雖被告曾
      抗辯當初係原告欲追求被告而贈予系爭車輛供其代步，且
      已於108年10月18日將系爭車輛交還予原告，惟未據其提
      出相關事證以茲證明，則被告之抗辯應不足採，原告主張
      兩造間就系爭車輛為借名登記關係，應堪信為真實。又系
      爭借名契約既存在於兩造間，且因汽車貸款係以原告名義
      辦理，原告仍有繳納系爭款項之義務，則原告基於兩造間
      借名契約之法律關係，類推適用民法第546條第1項規定，
      請求被告償還系爭車輛剩餘貸款，共計1,060,800元（計
      算式為：22,100×48＝1,060,800），即屬有據。原告上開
      請求權基礎既屬有據，則其另民法第412條第1項規定所為
      之請求，即無庸再予審究。
五、綜上所述，原告依兩造之借名登記法律關係類推適用民法第
    546條第1 項規定，請求被告應給付原告1,060,800元，及自
    起訴狀繕本送達被告之翌日即110年11月5日起至清償日止，
    按週年利率5％計算之利息，為有理由，應予准許。
六、末以，原告及被告均陳明願供擔保，聲請宣告假執行或免為
    假執行，就原告勝訴部分核無不合，爰就原告勝訴部分酌定
    相當之擔保金額准許之。
七、本件判決基礎已臻明確，兩造其餘攻防方法及訴訟資料經本
    院斟酌後，核與判決結果不生影響，故不另一一論述。
八、訴訟費用負擔之依據：民事訴訟法第78條。　　
中　　華　　民　　國　　111 　年　　4 　　月　　11　　日
                  民事第三庭法　官　張益銘
以上正本係照原本作成
如對本判決上訴，須於判決送達後 20 日內向本院提出上訴狀。
如委任律師提起上訴者，應一併繳納上訴審裁判費。
中　　華　　民　　國　　111 　年　　4 　　月　　11　　日
                            書記官　謝菁菁